臺灣基隆地方法院刑事判決　　　　　　　 94年度訴字第537號
公　訴　人　臺灣基隆地方法院檢察署檢察官
被　　　告　乙○○
上列被告因違反毒品危害防制條例案件，經檢察官提起公訴（94
年度核退毒偵字第4 號），被告並為有罪陳述，本院合議庭乃裁
定由受命法官獨任以簡式審判程序進行審理，並判決如下：
    主  文
乙○○連續施用第一級毒品，處有期徒刑陸月，如易科罰金，以
佰元折算壹日；又連續施用第二級毒品，處有期徒刑月，如
易科罰金，以佰元折算壹日。應執行有期徒刑捌月，如易科罰
金，以佰元折算壹日。
    事  實
一、乙○○前因施用毒品案件，經觀察、勒戒後，認無繼續施用
    毒品之傾向，於民國92年1 月6 日經釋放出所，並經臺灣板
    橋地方法院檢察署檢察官於92年2 月11日，以91年度毒偵字
    第4376號為不起訴處分確定。乃猶不思戒除毒癮，於觀察、
    勒戒執行完畢後五年以內，分別基於施用第一級毒品海洛因
    、第二級毒品甲基安非他命之概括犯意，自93年11月3 日上
    午某時起（起訴書誤繕為93年11月3 日下午7 時30分許採尿
    回溯24、96小時以內），至94年8 月10日上午某時止，或在
    臺北縣板橋市○○街114 巷12號5 樓其居所，或在同縣市○
    ○街8 巷13號其居所，分別以將海洛因捲入香煙內點燃再以
    口鼻吸食之方式，連續施用第一級毒品海洛因多次，平均一
    日至二、三星期不等施用一次；以將甲基安非他命置入玻璃
    球內燒烤再以口鼻吸食之方式，連續施用第二級毒品甲基安
    非他命多次，平均一星期施用一次。嗣為警於93年11月3 日
    下午7 時30分許，在臺北縣板橋市○○街114 巷12號5 樓執
    行搜索時，當場查獲曾永年持有第一級毒品海洛因毛重0.22
    公克、第二級毒品安非他命類毛重0.77公克、注射針筒2 支
    及海洛因殘渣袋2 個（曾永年涉嫌施用、持有毒品部分，業
    經臺灣板橋地方法院檢察署檢察官以93年度核退毒偵字第16
    67號向臺灣板橋地方法院提起公訴），經採取在場人乙○○
    之尿液送驗，結果呈嗎啡（海洛因代謝後尿液檢出成份）及
    甲基安非他命陽性反應，始知上情。
二、案經新竹市警察局移送臺灣板橋地方法院檢察署檢察官呈請
    臺灣高等法院檢察署檢察官令轉臺灣基隆地方法院檢察署檢
    察官偵查起訴。
    理  由
壹、程序事項
    查本件被告乙○○所犯者非為死刑、無期徒刑、最輕本刑為
    三年以上有期徒刑之罪或高等法院管轄第一審案件，其於準
    備程序進行中，先就被訴事實為有罪之陳述，經告知其簡式
    審判程序之旨，並聽取公訴人、被告之意見後，本院業已依
    刑事訴訟法第二百七十三條之一第一項規定，裁定由受命法
    官獨任以簡式審判程序進行本案之審理。
貳、實體事項
一、前揭事實業據被告於本院審理時坦承不諱；而被告為警查獲
    後所採集之尿液檢體，經新竹市警察局送請新竹市衛生局以
    酵素免疫分析法為初步篩檢，結果呈嗎啡（海洛因代謝後尿
    液檢出成份）及甲基安非他命陽性反應；經新竹市警察局送
    請憲兵司令部刑事鑑識中心以氣相層析質譜儀法為確認檢驗
    ，結果亦呈嗎啡（海洛因代謝後尿液檢出成份）及甲基安非
    他命陽性反應，此有新竹市警察局辦理煙毒、麻醉藥品案尿
    液送驗受檢人真實姓名代號對照表暨送驗登記簿、新竹市衛
    生局不法藥物尿液初步篩檢報告書、憲兵司令部刑事鑑識中
    心94年1 月27日（94）安鑑字第00193 號鑑驗通知書影本各
    1 紙在卷可考；參之以酵素免疫分析或薄層定性分析等方式
    為初步篩檢者，檢驗結果雖有相當程度偽陽性之可能，然以
    氣（液）相層析、質譜分析之儀器為交叉確認者，檢驗結果
    出現偽陽性之機率則極低，因而具有公信力，核足為對涉嫌
    人不利之認定，暨一般人注射海洛因經體內吸收代謝約30分
    鐘以後，乃轉換以嗎啡為主要成份（主要型態），陸續隨尿
    液排出體外，並以最初6 至12小時之排泄量最多。若以日計
    ，約有80% 之毒品代謝物（嗎啡），可在注射後24小時以內
    隨尿液排出體外，至其他剩餘劑量則可在數日內分別隨尿液
    排出體外；又安非他命經口服投與後，70% 約於24小時以內
    自尿液中排出，90% 則於96小時以內自尿液中排出，是實務
    目前固衡常以尿液檢測判斷受驗者曾否施用毒品，惟鑑於國
    內現階段針對尿液所檢測者，僅為該尿液是否呈安非他命類
    陽性反應而已，至其實際投與量之多寡，則每因安非他命之
    檢出與個人投與方式、投與量、體質、採尿時間，乃至檢驗
    儀器之精密度等諸多因素息息相關，而無從憑以精確推斷，
    遑論進而據以回推（自受驗者採集尿液之時間回推）其精確
    之投與時間。然則，自受驗者口服投與後所得檢測出安非他
    命之通常時間推斷，其投與時間距離其採尿時間最長可能不
    會超過四日。此亦分別經法務部調查局以90年4 月12日陸
    (一)字第90133335號函、行政院衛生署藥物食品檢驗局以81年
    2 月8 日（）藥檢壹字第001156號函釋在案。勾稽以觀，
    足見被告自白施用第一級毒品海洛因、第二級毒品甲基安非
    他命之情節，與事實相符，堪可採信。又被告前因施用毒品
    案件，經觀察、勒戒後，認無繼續施用毒品之傾向，於92年
    1 月6 日經釋放出所，並經臺灣板橋地方法院檢察署檢察官
    於92年2 月11日，以91年度毒偵字第4376號為不起訴處分確
    定，此亦有臺灣高等法院被告前案紀錄表、上開不起訴處分
    書在卷可稽。綜上所陳，本案事證明確，被告於觀察、勒戒
    執行完畢後，五年以內再犯施用毒品之犯行，堪可認定，應
    依法論科。
二、論罪科刑：
  (一)查海洛因、安非他命類分別係毒品危害防制條例所列管之第
    一級、第二級毒品，此為該條例第二條第二項第一款、第二
    款所明定。按犯毒品危害防制條例第十條之罪（施用毒品罪
    ）者，檢察官應聲請法院裁定，令被告入勒戒處所觀察、勒
    戒，經勒戒處所陳報，認受觀察、勒戒人無繼續施用毒品傾
    向者，應即釋放，並為不起訴之處分；認有繼續施用毒品傾
    向者，即應聲請法院裁定令入戒治處所強制戒治，俟強制戒
    治期滿釋放，再為不起訴之處分。惟依上揭規定觀察勒戒或
    強制戒治執行完畢釋放後，五年內再犯毒品危害防制條例第
    十條之罪（施用毒品罪），檢察官即應依法追訴，毒品危害
    防制條例第二十條第一項、第二項、第二十三條第二項分別
    定有明文。
  (二)核被告於觀察、勒戒執行完畢後，五年以內再犯施用第一級
    毒品海洛因、第二級毒品甲基安非他命之行為，係犯毒品危
    害防制條例第十條第一項之施用第一級毒品罪、同條第二項
    之施用第二級毒品罪。被告持有第一級毒品海洛因、第二級
    毒品甲基安非他命之低度行為，應分別為施用第一級、第二
    級毒品之高度行為所吸收，均不另論罪。被告前後多次施用
    第一級毒品海洛因、第二級毒品甲基安非他命之犯行，時間
    緊接，手法相類，所犯復均係構成要件相同之罪名，顯係基
    於概括犯意而反覆為之，為連續犯，均應依刑法第五十六條
    之規定，論以一罪；惟本院衡量被告僅查有一次施用毒品經
    觀察、勒戒之前科紀錄，此有臺灣高等法院被告前案紀錄表
    在卷可按，核其尚非長年經戒毒療程（觀察、勒戒或強制戒
    治）猶不知戒除毒癮者可比，認本案被告之所犯，尚無按連
    續犯規定加重其刑之必要，爰均不予加重之。又檢察官雖僅
    就被告於93年11月3 日下午7 時30分許採尿回溯24、96小時
    以內某時，分別施用第一級毒品海洛因、第二級毒品甲基安
    非他命之犯行提起公訴，然未據起訴部分，與已經起訴並經
    本院認定有罪之部分，有連續犯之裁判上一罪關係，已如前
    述，依審判不可分原則，自亦為起訴效力之所及，而為本院
    所應併予審理。被告所犯上開二罪，犯意各別，行為互殊，
    應予分論併罰。本院審酌被告犯罪之動機、吸食頻率、曾有
    施用毒品之前科仍不知戒除，惟慮及其犯後坦承犯行、所犯
    乃戕害自己身心健康，尚未危及他人等一切情狀，分別量處
    如主文所示之刑，併分別諭知易科罰金之折算標準及定其應
    執行刑。
據上論斷，應依刑事訴訟法第二百七十三條之一第一項、第二百
九十九條第一項前段，毒品危害防制條例第二十三條第二項、第
十條第一項、第二項，刑法第十一條前段、第五十六條、第四十
一條第一項前段、第五十一條第五款，罰金罰鍰提高標準條例第
二條，判決如主文。
本案經檢察官甲○○到庭執行職務。
中　　華　　民　　國　　94　　年　　9 　　月　　21　　日
                  刑事第二庭法  官　王慧惠
以上正本證明與原本無異。
對於本件判決如有不服，應於收受送達後10日內，向本院提出上
訴書狀，上訴於臺灣高等法院，並按他造當事人之人數附具繕本
。
中　　華　　民　　國　　94　　年　　9 　　月　　21　　日
                            書記官　王一芳
附錄論罪法條：
毒品危害防制條例第10條第1項、第2項：
施用第一級毒品者，處6月以上5年以下有期徒刑。
施用第二級毒品者，處3年以下有期徒刑。
